臺灣臺北地方法院交通事件裁定　　　　 94年度交聲字第991號
原處分機關　交通部公路總局台北區監理所基隆監理站
異 議 人即
受 處 分人　甲○○
上列異議人即受處分人因違反道路交通管理處罰條例案件，對於
交通部公路總局臺北區監理所基隆監理站於中華民國94年8月18
日所為之基監字裁42—D9A782614號處分（原舉發通知單案號：
桃警局交字第D9A782614號）及於94年9月27日所為之基監字裁42
—D9A782615號處分（原舉發通知單案號：桃警局交字第D9A7826
15號）聲明異議，本院裁定如下：
    主  文
原處分均撤銷。
甲○○不罰。
    理  由
一、聲明異議意旨略以：(1)異議人即受處分人甲○○於民國90年
    1 月19日至桃園縣桃園市○○路附近拜訪新客戶，因對桃園
    之街路不熟，故在即將到達時用手機與客戶聯繫，一時不察
    車胎壓到路邊白線，但異議人已立刻將車輛回正至路中，但
    在路邊正好有執勤員警﹐即將異議人的車輛攔下，並舉發異
    議人為任意駛出邊線或任意跨越兩條車道行駛，然異議人係
    一時不察車胎壓到邊線，並非「任意」。(2)又異議人從未有
    過被警察取締而不服從的情形，被舉發當日警察用紅色指揮
    棒攔車時，異議人也馬上靠邊停車，並無不服取締之情形，
    為此聲明異議等語。
二、原處分機關係以：異議人所有之車號CQ－7655號自用一般小
    客車，確有於90年1月19日16時35分在桃園縣桃園市○○路
    處，因「任意駛出邊線」及「不服取締」而違規之事實，爰
    依道路交通管理處罰條例第45條第12款、第60條第2項第1款
    之規定，對異議人共裁處罰鍰新台幣（下同）3600元併記違
    規點數2點，有基監字第裁42—D9A782614號、42—D9A78261
    5號違反道路交通管理事件裁決書及桃警局交字第D9A782614
    號、D9A782615號舉發違反道路交通管理事件通知單各2紙在
    卷可稽。
三、按交通法庭認為聲明異議有理由或聲明異議雖無理由而原處
    分不當或違法者，應以裁定將原處分經聲明異議部分撤銷，
    並自為裁定，為道路交通案件處理辦法第20條前段所明定。
    又法院受理有關交通事件，準用刑事訴訟法之規定，復為道
    路交通管理處罰條例第89條前段所明定。再按，犯罪事實應
    依證據認定之，無證據不得認定犯罪事實，刑事訴訟法第15
    4條第2項定有明文。是最高法院76年台上字第4986號判例就
    上開法條所揭示「認定犯罪事實所憑之證據，雖不以直接證
    據為限，間接證據亦包括在內，然而無論直接或間接證據，
    其為訴訟上之證明，須於通常一般之人均不致有所懷疑，而
    得確信其為真實之程度者，始得據為有罪之認定，倘其證明
    尚未達到此一程度，而有合理之懷疑存在時，事實審法院復
    已就其心證上理由予以闡述，敘明其如何無從為有罪之確信
    ，因而為無罪之判決，尚不得任意指為違法。」之原則，於
    法院審理行為人違反道路交通管理處罰條例案件時，當有其
    適用。易言之，法院於審理行為人違反道路交通管理處罰條
    例案件，於踐行完畢調查證據之程序而為事實之認定時，如
    就原處分機關所認定行為人違規之事實仍有合理之懷疑時，
    即應對受處分人為有利之認定。
四、原處分機關認為異議人涉有上開違規駕駛之行為，無非係以
    桃園縣政府警察局桃園分局執勤員警之舉發通知單為其主要
    論據。惟查：
  (一)道路交通管理處罰條例第45條第12款規定「汽車駕駛人爭道
    行駛，而有任意駛出邊線或任意跨越兩條車道行駛者，處新
    台幣（下同）600元以上1 800元以下罰鍰。」，可見該條款
    所欲處罰之對象，係指為求行車快速，任意變換車道因而駛
    出邊線或跨越兩條車道行駛之駕駛人；而因上該駕駛行為，
    可能影響原本在路肩或慢車道之用路人，以及在正常車道內
    行駛之駕駛人之行車安全，故有設立處罰規定之必要。至本
    件異議人有無意圖變換車道而爭道行駛，並任意駛出路面邊
    線之情形，經本院傳訊案發時在現場舉發之警員李奇翰到庭
    作證後，其證稱：對當時情形已經不記得等語。而本件又無
    相關之採證照片可供佐證上開違規情事，已難認定異議人有
    何「爭道行駛而任意駛出邊線」之違規情事。再參酌李奇翰
    提供之現場照片顯示，舉發地點路面邊線以外之路肩相當寬
    廣，李奇翰並證稱該路肩有4. 1米之寬度，是異議人縱有因
    路況不熟，車胎不小心壓到線之情形，但異議人既已立即將
    車頭回正，則其行為對於原本使用路肩之用路人而言，亦無
    造成危險之情形。
  (二)其次，有關異議人不服取締一事，已為異議人所否認。而證
    人就此部分之違規情節，則到庭證稱已經沒有印象。再本件
    裁決書上雖記載異議人「不服從經鳴笛手勢指示靠邊停車」
    ，而舉發通知單上則記載「拒簽」，但行為人拒絕簽名，通
    常僅係表達其不同意舉發通知單上所記載之內容，此為行為
    人之意思自由，非指拒簽之行為人，即有「不服從交通勤務
    警察之稽查」之行為；再者，拒簽之行為人或因情緒不滿，
    而常有與警察發生爭吵、衝突之情形，然並非所有拒簽之人
    ，均會有「不服從交通勤務警察之稽查」之行為。此外，並
    無其他相關之事證足以證明異議人當時確有不服從經鳴笛手
    勢指示靠邊停車之舉止，故本院就此部分之事實，自容有合
    理之懷疑存在。
  (三)綜上所述，原處分機關認定異議人有「任意駛出邊線」及「
    不服從經嗚笛手勢指示靠邊停車」之違規行為，而依道路交
    通管理處罰條例第45條第12款、第60條第2項第1款之規定，
    共裁處異議人罰鍰3600元，並記違規點數2點，尚有未洽。
    本件異議人之異議為有理由，應由本院將原處分撤銷，改諭
    知異議人不罰。
五、據上論斷，應依道路交通管理處罰條例第87條第2 項、道路
    交通案件處理辦法第20條前段，裁定如主文。
中　　華　　民　　國　　94　　年　　12　　月　　16　　日
                        交通法庭  法  官  游士珺
上正本證明與原本無異。
如不服本裁定，應於裁定送達後5日內向本院提出抗告狀。
                                  書記官  林素霜
中　　華　　民　　國　　94　　年　　12　　月　　26　　日
